---
title: "Hoja 1 de problemas y prácticas con R"
author: "Departamento de Estadística e Investigación Operativa. Universidad de Sevilla"
subtitle: Estadística Computacional I. Grado en Estadística
output:
  pdf_document: default
  html_document: default
---

```{r setup, include=FALSE}
knitr::opts_chunk$set(echo = TRUE)
library(dplyr)
```


1. Crear un vector donde se repitan los códigos provinciales de Andalucía: 10 veces Almería, 10 veces Cádiz, ..., 10 veces Jaén, 15 para Málaga y 18 Sevilla. Permutar aleatoriamente los elementos de dicho vector y calcular la tabla de frecuencias.


```{r}
codigos=c(4,11,14,18,21,23,29,41)
#acceder a elementos:
codigorepetidos=rep(codigos,c(10,10,10,10,10,10,15,18))
codigorepetidos
```
Permuto aleatoriamente los elementes de dicho vector 
%sample me los permuta 
%Para calcular la tabla de frecuencias table
%si queremos evitar que la permutacion varie voy a usar una semilla 
```{r}
set.seed(1)
codigospermutados=sample(codigorepetidos)
codigospermutados
table(codigospermutados)
```
```{r}
set.seed(1)
codigorepetidos %>%
  sample() %>%
  table()
```

2. Con la ayuda de paste, crear un vector de nombres "Caso_1",...,"Caso_30".
```{r}
paste("Caso_",1:30,sep="") #equivalente a paste0("Caso_",1:30)
#paste("Caso",1:30,c("a","b"),sep="_")
```




3. Generar dos vectores de tamaño 250, seleccionando aleatoriamente números enteros entre 0 y 999, sean x e y los vectores resultantes.
    i)	Visualizarlos en dos columnas.
    ii)	Construir el vector $y_2-x_1,\ldots,y_{250}-x_{249}$.
    iii) Generar el vector $y_2-y_1,\ldots,y_{250}-y_{249}$.
    iv)	Construir el vector $x_1+2x_2-x_3,x_2+2x_3-x_4,...,x_{248}+2x_{249}-x_{250}$.
    v)	Calcular la suma de los valores 1/($x_i+y_i$).



```{r}
set.seed(1357) #semilla del generador
#Vamos a generar los vectores aleatorimaente de tamaño 250, vamos a hacerlo con reemplazamiento 
n=250;
x=sample(0:999,size=n, replace=T)
y=sample(0:999,size=n, replace=T)
#i)visualizarlo en columna 
xy=cbind(x,y)
head(xy,10)
```
Otro modo:(tidyverse)
```{r}
set.seed(1357) #directamente digo lo que valen las columnas 
n=250;
xyt=tibble(
x=sample(0:999,size=n, replace=T),
y=sample(0:999,size=n, replace=T))
xyt
```

```{r}
#ii)	Construir el vector $y_2-x_1,\ldots,y_{250}-x_{249}$.
v2=y[2:n] -x[1:n-1]#Se queda con todas las componenentes menos la primera, equivalente y[-1]-x[-n]
v2
#voy a ver de donde saldria 
head(cbind(y[2:n],x[1:n-1],v2))
```
otra forma (tidyverse):
```{r}
xyt %>%
  mutate(
    t1=lead(y,n=1),
    t2=x,
    v2=t1-t2
  ) %>% 
  pull(v2)
```


```{r}
#iii) Generar el vector $y_2-y_1,\ldots,y_{250}-y_{249}$.
v3=y[2:n]-y[1:n-1]
v3
cbind(y[2:n],y[1:n-1],y[2:n]-y[1:n-1])
```
Otra forma tidyverse:
```{r}
xyt %>% 
  mutate(
    t1=lead(y,n=1),
    t2=y,
    v3=t1-t2
  ) %>% 
  pull(v3)
```



```{r}
#iv)	Construir el vector $x_1+2x_2-x_3,x_2+2x_3-x_4,...,x_{248}+2x_{249}-x_{250}$.

v4=x[1:248]+2*x[2:249]-x[3:250]
v4
cbind(x[1:248],2*x[2:249],x[3:250],x[1:248]+2*x[2:249]-x[3:250])

```
#Otra forma :(tidyverse)
```{r}
xyt %>% 
  mutate(
    t1=(x),
    t2=lead(x,n=1),
    t3=lead(x,n=2),
    v4=t1+2*t2-t3) %>% 
pull(v4)
```


```{r}
#v)	Calcular la suma de los valores 1/($x_i+y_i$).
sum(1/(x+y))
```
Con el sistema tidyverse:
```{r}
xyt %>% 
  mutate(
    t1=x,
    t2=y,
    v4=1/(t1+t2)
  )
```




4.	Continuando con los vectores x e y anteriores.

```{r}
#i)	Determinar las posiciones y valores de los $y_i>600$.
head(cbind(which(y>600),y[which(y>600)])) # nos da las posiciones
```
tidyverse
```{r}
xyt %>% 
  mutate(
    posicion=row_number()
  ) %>% 
  filter(y>600) %>% 
select(posicion,y) %>% 
  head
```


```{r}
#ii)	Construir una matriz con las posiciones y valores anteriores, y con los valores de x en esas posiciones.
head(cbind(which(y>600),y[which(y>600)],x[which(y>600)]))
```
```{r}
xyt %>% 
  mutate(
    posicion=row_number()
  ) %>% 
  filter(y>600) %>% 
select(posicion,y,x) %>% 
  as.matrix() %>% 
  head()
```

```{r}
#iii)	Guardar las posiciones como nombres de filas de la matriz anterior.
xyt %>% 
  mutate(
    posicion=row_number()
  ) %>% 
  filter(y>600) %>% 
select(posicion,y,x) %>% 
  as.matrix() ->xytmat
rownames(xytmat)=xytmat[,1]
xytmat=xytmat[,-1]
head(xytmat)

```


```{r}
#iv)	Construir el vector $|x_1-xmedia|^{1/2}$,....,$|x_n-xmedia|^{1/2}$.
xmedia=mean(x)
abs(x-xmedia)^(1/2)
```


```{r}
#v)	Calcular el número de elementos de y que distan menos de 200 del máximo de y.
ymax=max(y)
abs(y-ymax)<200 #(LOS VERDADEROS SON 1 Y LOS FALSOS O )
sum(abs(y-ymax)<200)

```
tidyverse:
```{r}
xyt %>% 
  mutate(
    distancia=abs(y-max(y))) %>% 
  filter(distancia<200) %>% 
summarise(cuantos=n())
         
```


```{r}
#vi)	¿Cuántos elementos de x son pares?
length(which(x %% 2==0))#x modulo 2 es verdadero o falso #wich en cuales esto es verdadero
sum((x %% 2==0))

```
tidyverse:
```{r}
xyt %>% 
  filter(x%%2==0) %>% 
  count()
```


```{r}
#vii)	Seleccionar los elementos de x en posiciones donde y sea múltiplo de 5.
x[(y%%5==0)]
```
tidyverse:
```{r}
xyt %>% 
    filter(y%%5==0) %>% 
  pull(x)
```



```{r}
#viii)	Ordenar los elementos de x según la ordenación creciente de y.
xyt %>% 
  arrange(y) %>% #lo dejo asi o si solo quiero los valores de x
  pull(x)
```








5.	Calcular $1+ (1+2) + ...+ (1+2+3..+10)$.

```{r}
sum(cumsum(1:10))
```
```{r}
cumsum(1:10) %>% 
  sum()
```



6.	Calcular $1+ (2/3) + (2/3)(4/5)+...+(2/3)(4/5)(6/7)+...+ ( (2/3)(4/5)(6/7)...(38/39) )$.

```{r}
v6=c(1,seq(from=2,to=38,by=2)/seq(from=3,to=39,by=2))
## no es cumsum como antes poque ahora no se van sumando se van multiplicando.
v6

cumprod(v6)

sum(cumprod(v6))
```


7.	Construir una matriz n x n con 0 en la diagonal, +1 en la mitad triangular superior y -1 en la mitad triangular inferior.

```{r}
n=5
m= diag(0,nrow=n)
m[upper.tri(m)]=1
m[lower.tri(m)]=-1
m

```


8.	Construir una matriz con la tabla de multiplicar.





```{r}
i=1:9
j=1:9
A=outer(i,j,"*")
colnames(A)=paste("*",1:9,sep="")
rownames(A)=1:9
A
```
con tidyverse:
```{r}
tibble(f1=1:10) %>% 
mutate(tabla1=f1*1,
       tabla2=f1*2,
       tabla3=f1*3,
       tabla4=f1*4,
       tabla5=f1*5,
       tabla6=f1*6,
       tabla7=f1*7,
       tabla8=f1*8,
       tabla9=f1*9,
       tabla10=f1*10)
```


9.	Construir una matriz 6x9 con enteros aleatorios en 1, ..., 10.

```{r}
set.seed(12345)
v9=sample((1:10),6*9,replace=T)
M9=matrix(v9,nrow=6,ncol=9)
M9
```

```{r}
#i) Calcular la suma de cada fila, visualizarlo en una nueva columna.
v1=cbind(M9,apply(M9,1,sum))
v1
```
```{r}
#ii)	Calcular el máximo de cada columna, visualizarlo en una fila nueva.
rbind(M9,apply(M9,2,max))
```
```{r}
#iii) Calcular el producto matricial de A por su traspuesta.
M9 %*% t(M9)
```


